【裁判字號】    99,消債抗,47
【裁判日期】    991230
【裁判案由】    更生事件
【裁判全文】
臺灣士林地方法院民事裁定            99年度消債抗字第47號
抗  告  人  高秀忠
上列當事人聲請更生事件，抗告人對於民國99年9 月20日本院99
年度消債更字第73號裁定提起抗告，本院裁定如下：
    主  文
抗告駁回。
抗告程序費用新臺幣壹仟元由抗告人負擔。
    理  由
一、抗告意旨略以：原審未善盡職權調查之責，亦未依消費者債
    務清理條例（下稱消債條例）第9 條之規定，令抗告人有充
    分陳述意見之機會，即判定抗告人尚無「不能清償或不能清
    償之虞」而駁回抗告人更生之聲請，顯非合法，請求廢棄原
    裁定等語。
二、按聲請更生或清算不合程式或不備其他要件者，法院應以裁
    定駁回之。但其情形可以補正者，法院應定期間先命補正。
    消債條例第8 條定有明文。雖消債條例第9 條之立法理由載
    明：「一、更生或清算事件之裁定及處置，常涉及多數利害
    關係人之權益，除債務人依法提出之文件外，法院仍應依職
    權調查必要之事實及證據，並得向稅捐或其他機關、團體等
    可能存有債務人之財產、收入及業務狀況資料者為查詢，以
    獲得相關資訊，俾作成適當之裁定或處置。」。然佐以消債
    條例之更生程序，係以債務人（聲請人）之聲請合於聲請程
    式及其他要件作為啟動相關程序之前提要件。並佐以消債條
    例第8 條之立法理由，更明白揭示聲請人應符合第43條、第
    81 條 等規定要式；再依消債條例第15條準用民事訴訟法第
    277 條前段「當事人主張有利於己之事實者，就其事實有舉
    證之責任。」等規定，足認聲請人即債務人就提供證據及釐
    清事實方面，本有積極之協力義務。在聲請人之聲請未具備
    相關程式及提供必要之資訊，亦未遵期補正時，法院自應依
    法予以駁回。此時，法院無從亦無必要再命債務人到庭陳述
    意見或進行相關調查。
三、經查，抗告人係業經與金融機構協商成立之人，依消債條例
    第151 條第5 項之規定，本不得聲請更生或清算，惟其以有
    不可歸責於己之事由，致履行顯有重大困難而具狀聲請更生
    ，經原審以抗告人漏未提出原審於99年6 月9 日以99年度消
    債更字第73號裁定正本附表所示各項資料，以供審查，乃裁
    定命抗告人於收受該裁定後20日內補正，嗣該裁定於同年6
    月11日經受僱人駱吉鴻簽章受領，已合法送達抗告人之事實
    ，有該裁定之送達證書附卷（見原審卷第38頁）可稽。而抗
    告人既未遵期補正上開程式中關於「有何不可歸責於己，致
    履行協商方案顯有重大困難」之事由及其證明文件，致法院
    無法判斷抗告人聲請更生是否符合消債條例第151 條第5 項
    之更生要件，且此欠缺，顯無法由法院依職權調查證據而釐
    清，則原審依消債條例第8 條規定於99年9 月20日裁定駁回
    其更生之聲請，於法自屬有據。抗告意旨指摘原裁定不當，
    求予廢棄，為無理由，應予駁回。
四、據上論結，本件抗告為無理由，依消費者債務清理條例第15
    條，民事訴訟法第495 條之1 第1 項、第449 條第1 項、第
    95條、第78條，裁定如主文。
中    華    民    國    99    年    12    月    30    日
                  民事第一庭  審判長法  官  俞慧君
                                    法  官  黃珮禎
                                    法  官  陳梅欽
以上正本證明與原本無異。
本件裁定不得再抗告。
中    華    民    國   100    年    1     月     3    日
                                    書記官  謝金宏

司法院資訊處製作；財團法人民間司法改革基金會備份。
